臺灣臺北地方法院民事判決　　　　　　　99年度訴字第4396號
原　　　告　林志成
訴訟代理人　汪團森律師
被　　　告　王永聰
訴訟代理人　曾立志
　　　　　　李朝波
　　　　　　陳盟宗
上列原告因被告過失傷害案件，提起刑事附帶民事訴訟（本院99
年度交附民字第93號）請求侵權行為損害賠償，經本院刑事裁定
移送前來，本院於民國100 年11月22日言詞辯論終結，判決如下
：
    主  文
被告應給付原告新臺幣拾陸萬壹仟伍佰拾柒元及自民國九十
九年十二月十五日起至清償日止，按年息百分之五計算之利息。
原告其餘之訴駁回。
訴訟費用由被告負擔三分之一，餘由原告負擔。
本判決第一項於原告以新臺幣拾貳萬元為被告供擔保後，得假執
行。但被告如以新臺幣拾陸萬壹仟伍佰拾柒元為原告預供擔
保，得免為假執行。
原告其餘假執行之聲請駁回。
    事實及理由
一按訴狀送達後，原告不得將原訴變更或追加他訴，但擴張或減
  縮應受判決事項之聲明者，不在此限，民事訴訟法第255 條第
  1 項第3 款定有明文。查原告於民國99年4 月30日起訴時請求
  被告給付新臺幣（下同）76萬6,023 元，嗣於(1)99年9 月21日
  具狀擴張為92萬9,418 元（見99年度司北調字第599 號卷第32
  頁），(2)99年12月14日以言詞擴張為97萬1,513 元（見本院卷
  第10頁），(3)100 年1 月4 日具狀擴張為101 萬5,819 元（同
  卷第55頁），(4)100 年6 月2 日具狀減縮為93萬7,923 元（同
  卷第115 頁），(5)100 年11月2 日具狀擴張為101 萬0,874 元
  （同卷第194頁），參照前述規定，應予准許。
二原告起訴主張：原告於98年12月24日下午6 點左右，騎乘車號
  186-CGX 重型機車，沿臺北市○○○路○ 段由北往南行駛於外
  側慢車道，行經環河南路2 段與長順街交叉路口時，適被告駕
  駛車號4609-DU 自小客車由南往北行駛於內側車道，未禮讓直
  行之原告，逕行左轉，致其自小客車撞及原告上開重型機車，
  原告人車倒地，並受有左胸挫傷、左側第4 、5 、6 肋骨骨折
  、左足裸及右膝擦傷，重型機車幾乎全毀。被告上開過失傷害
  犯行經本院以99年度交易字第249 號刑事判決判處拘役50日，
  並經臺灣高等法院判決駁回上訴確定在案，爰依民法第184 條
  規定請求被告賠償：
  (1)醫藥費20,805元。
  (2)減少勞動能力36萬3,069 元部分：
    原告自98年12月24日發生車禍次日起至99年4 月19日，約
      4 個月無法工作，以原告車禍前半年每月平均薪資36,391
      元計算，原可請求14萬5,564 元。該段期間屬職災公傷假
      ，依最高法院68年度臺上字第42號判例意旨，勞保局於該
      段時間之給付，係依勞工保險條例所定之補償，自可向加
      害人求償。是原告任職之臺北客運股份有限公司（下稱臺
      北客運公司）於99年1 月至99年4 月間給付原告薪資補償
      37,232元（5,050 ＋8,632 ＋5,914 ＋17,636），扣除勞
      健保等費用，實際匯入原告帳戶之數額32,842元（3,901
      ＋7,483 ＋4,765 ＋16,693），是原告得請求之金額為
      10萬8,332 元（145,564 －37,232）。4
    職災公傷假期間，臺北客運公司藉故於99年5 月20日要求
      原告離職，至99年12月20日止合計7 月期間，原告均無工
      作收入，被告應賠償25萬4,737 元（36,391×7 月）。
  (3)增加生活上所需15萬9,445 元部分：
    原告於98年12月24日至29日間住院6 日，至99年3 月11日
      復健情況始略為能自行照料生活起居，自98年12月30日至
      99年3 月11日共72日，以每日2,000 元計算，被告應給付
      看護費15萬6,000 元。
    原告於復健期間另支出計程車車資3,445 元。
  (4)機車損壞修理費用1 萬7,555 元：
    機車零件費用2 萬9,990 元，第一年折舊值為1 萬1,066
      元（計算式：29,990×0.369 ），餘值為1 萬8,924 元；
      第二年僅10月，故折舊值為5,819 元（計算式：18,924×
      0.369 ×10÷12），折舊後零件得請求1 萬3,105 元。
    修理工資4,450 元。
  (5)精神慰撫金45萬元：系爭車禍發生時，原告年僅26歲，其於
    臺北客運公司修護廠擔任技工，平均薪資為3 萬6,391 元，
    工作內容為大客車小修以及消耗品更換，需要搬運重物，本
    件車禍導致原告受有上列損害，需要忍受身體疼痛穿著支撐
    鐵架束衣及進行復健工作，僅得躺在床上，精神痛苦非常，
    期間長達兩年，爰請求精神損害賠償45萬元等語。
  並聲明：(1)被告應給付原告101 萬874 元及自起99年12月15日
  起至清償日止，按年息5%計算之利息。(2)願供擔保聲請宣告假
  執行。
三被告則以：被告雖不爭執其就本件車禍之發生有上述過失，惟
  辯稱原告超速行駛，與有過失，應負30% 過失責任。又被告就
  原告支出醫療費用2 萬805 元及計程車資3,445 元部分雖不爭
  執，惟：(1)依臺北市立聯合醫院北市醫和字第09933976600 號
  函覆結果，原告不能工作應休養期間應為6 週，況原告離職原
  因乃與組長口角等私人因素，與本件車禍無因果關係，其請求
  公傷假及離職後7 個月不能工作之損失，為無理由。又原告所
  受不能工作之損失，應扣除公司給付之1 萬4,885 元，合計3
  萬0,441 元【35,179－14,885）×1.5 （6 週）】。(2)原告因
  傷需他人看護之期間應為6 日，且依強制汽車保險法給付標準
  第2 條第4 項之規定，經醫生證明確有必要之看護費用，每日
  以1,000 元為限，再參考中低收入戶老人重病住院看護費用補
  助標準，冊列低收入戶老人每人每日補助看戶費用1,500 元，
  未冊列低收入戶老人每人每日補助看付費用750 元；另以目前
  市場行情觀之，外籍幫傭費用每月約2 萬5,000 元，專業護士
  每月約4 萬元，原告以每日2,000 元計算，實屬過高。(3)系爭
  機車於97年2 月出廠，至本件事故發生之98年12月24日，已使
  用1 年10個月，依行政院所頒固定資產耐用年數表及固定資產
  折舊率表之規定，按定率遞減法每年折舊369/1000，是系爭機
  車零件折舊後之餘額為1 萬5,072 元（第一年折舊金額計算式
  ：34,490×0.369 ＝12,726；折舊後之餘額：34,490－12,726
  ＝21,764；10個月折舊金額計算式：21,764×0.369 ×10/12
  ＝6,692 ；折舊後之餘額：21,764－6,692 ＝15,072）。(4)被
  告非不願支付精神上之慰撫金，惟系爭事故之發生後曾多次協
  商賠償事宜，因原告請求過高未能達成合意，被告為手部截肢
  之殘障人士，收入有限，被告所有之房產亦尚在貸款中，請求
  酌減精神慰撫金等語，資為抗辯，並聲明：(1)原告之訴及假執
  行均駁回。(2)如受不利之判決，願供擔保聲請宣告免為假執行
  。
四按因故意或過失，不法侵害他人之權利者，負損害賠償責任。
  民法第184 條第1 項前段定有明文。原告主張被告於前述時間
  、地點，駕駛車號4609-DU 號自用小客車，沿臺北市萬華區○
  ○○路○ 段由南往北方向行駛，行經長順街口時，疏未注意禮
  讓直行車，並注意車前狀況貿然左轉，適原告騎乘186-CGX 號
  機車沿環河南路由北往南行駛，自對向車道駛而來，被告不慎
  以其車輛之左前車頭碰撞系爭機車，致原告人車倒地，因而受
  有左胸挫傷、左側第4 、5 、6 肋骨骨折、左足裸及右膝擦傷
  等傷害等情，有臺北市政府交通大隊99年9 月1 日北市警交大
  事字第09932153000 號函檢送之初步分析研判表、現場圖、補
  充資料表、談話紀錄表、調查報告表、現場照片（見司北調卷
  第10-25 頁），臺北市聯合醫院和平院區98年12月29日出具之
  診斷證明書（見附民卷第13頁）等在卷可憑，且為被告不爭執
  ，堪信為真實。又被告因本件交通事故所犯過失傷害犯行，迭
  經本院刑事庭以99年度交易字第249 號刑事判決判處拘役50日
  ，如易科罰金，以1,000 元折算1 日，並經臺灣高等法院判決
  駁回上訴確定在案，有上開刑事判決書在卷可稽（見本院卷第
  23-26 頁），則被告對本件車禍事故之發生自應負過失責任，
  且其過失與原告受傷之結果有相當因果關係，是原告本於侵權
  行為法則請求被告負損害賠償責任，洵屬有據。
五復按，不法侵害他人之身體或健康者，對於被害人因此喪失或
  減少勞動能力或增加生活上之需要時，應負損害賠償責任；不
  法侵害他人之身體、健康、名譽、自由、信用、隱私、貞操，
  或不法侵害其他人格法益而情節重大者，被害人雖非財產上之
  損害，亦得請求賠償相當之金額。又負損害賠償責任者，除法
  律另有規定或契約另有訂定外，應回復他方損害發生前之原狀
  。因回復原狀而應給付金錢者自損害發生時起，加給利息。前
  述第1 項情形，債權人得請求支付回復原狀所必要之費用，以
  代回復原狀，民法第193 條第1 項、第195 條第1 項前段、第
  213 條分別定有明文。茲就被上訴人請求賠償之金額，應否准
  許，茲分述如后：
(一)醫藥費2 萬0,805 元：原告主張其支出醫藥費2 萬0,805 元，
  並提出醫療費用單據在卷可參，復為被告所不爭執（見本院卷
  第121 頁），是原告此部分請求，為有理由，應予准許。
(二)減少勞動能力之損失36萬3,069 元部分：
(1)按保險制度，旨在保護被保險人，非為減輕損害事故加害人之
  責任。保險給付請求權之發生，係以定有支付保險費之保險契
  約為基礎，與因侵權行為所生之損害賠償請求權，並非出於同
  一原因。後者之損害賠償請求權，殊不因受領前者之保險給付
  而喪失，兩者除有保險法第53條關於代位行使之關係外，並不
  生損益相抵問題，最高法院著有68年臺上字第42號判例意旨可
  參。次按，勞工因職業災害死亡後，其遺屬對第三人即加害司
  機之損害賠償請求權，係基於侵權行為之法律關係而發生；其
  遺屬對雇主之職業災害補償請求，則係基於勞動基準法第59條
  第4 款之規定而來。兩者之意義與性質有所不同，既無法律明
  文規定，雇主自不得以勞工之遺屬對第三人有侵權行為之損害
  賠償請求權為由，而拒絕給付職業災害補償費，或主張應將此
  部分之金額扣除，最高法院亦著有86年臺上字第1905號判決意
  旨可足佐。又依臺北市政府勞工局100 年10月26日北市勞動字
  第10039312500 號函覆略以：依勞動基準法第59條規定：「勞
  工因遭遇職業災害而致死亡、殘廢、傷害或疾病時，雇主應依
  左列規定予以補償。但如同一事故，依勞工保險條例或其他法
  令規定，已由雇主支付費用補償者，雇主得予以抵充之：一勞
  工受傷或罹患職業病時，雇主應補償其必需之醫療費用。職業
  病之種類及其醫療範圍，依勞工保險條例有關之規定。二勞工
  在醫療中不能工作時，雇主應按其原領工資數額予以補償。但
  醫療期間屆滿二年仍未能痊癒，經指定之醫院診斷，審定為喪
  失原有工作能力，且不合第3 款之殘廢給付標準者，雇主得一
  次給付40個月之平均工資後，免除此項工資補償責任。」；同
  法施行細則第31條規定：「本法第59條第2 款所稱原領工資，
  係指該勞工遭遇職業災害前一日正常工作時間所得之工資。其
  為計月者，以遭遇職業災害前最近1 個月正常工作時間所得之
  工資除以30所得之金額，為其1 日之工資。」，故勞工若遭遇
  職業災害，雇主即應依上開規定辦理（見本院卷第184-185 頁
  ）。
(2)本件原告於事故前於臺北客運公司擔任技工，前半年每月平均
  薪資3 萬6,391 元。事故發生後，經該公司核准職災公傷假期
  間為98年12月25日至99年4 月18日合計3 月又25日，並按月給
  付1 萬4,885 元，勞保局按月給付職業傷害補償費20,294元，
  合計按月領得3 萬5,179 元（未計原告應負擔之勞、健保費用
  ）之情，有該公司員工服務證明書、臺北客運公司100 年1 月
  3 日（100 ）北汽客人字第1 號函在卷可憑（見本院卷第65頁
  、第66頁）。而勞保局按月給付之職業傷害補償費2 萬0,294
  元，乃依其與原告間之保險契約所為給付，臺北客運公司按月
  給付1 萬4,885 元，則為雇主依勞動基準法第59條所應負擔之
  義務，均與侵權行為無涉，不得扣除，被告抗辯應扣除臺北客
  運公司按月給付之1 萬4,885 元，自無足取。從而，原告得請
  求之減少勞動能力損失應以每月平均薪資3 萬6,391 元，按職
  災公傷假期間3月又25日計算，是其得請求之數額為13萬9,498
  元【計算式：36,391元×（3 ＋25/30 ）月≒13萬9,498 元】
  ，原告僅請求10萬8,332 元，自應予准許。
(3)原告另主張職災公傷假期間，臺北客運公司藉故於99年5 月20
  日要求原告離職，請求至99年12月20日止合計7 月期間減少工
  作收入25萬4,737 元。惟依臺北客運公司上開100 年1 月3 日
  （100 ）北汽客人字第1 號函說明五可知，原告於99年5 月20
  日因私人理由離職，並未敘明是否與車禍有關，原告並具狀陳
  述實因該日友人前往該公司探視傷勢，與保養廠組長發生口角
  ，該公司股長及協理以此為由要求原告自行辭職（見本院卷第
  80頁），足認原告於99年5 月20日離職非因傷勢影響工作，與
  本件事故無涉，其請求離職起至99年12月20日止合計7 月期間
  減少工作收入25萬4,737 元，為無理由，應予駁回。
(三)看護費15萬6,000 元部分：
(1)按因傷住院治療期間，如需僱用看護而支出看護費用，實屬因
  侵權行為而增加之生活上之需要。至於親屬代為照顧被害人之
  起居，固係基於親情，但親屬看護所付出之勞力並非不能評價
  為金錢，雖因二者身分關係而免除被害人之支付義務，惟此種
  基於身分關係之恩惠，自不能加惠於加害人。故由親屬看護時
  雖無現實看護費之支付，仍應認被害人受有相當於看護費之損
  害，得向行為人請求賠償，始符公平原則，最高法院著有94
  年度臺上字第1543號判決意旨可參，是於此種由親屬看護之情
  形，即不得強令被害人提出看護費用之收據。查本件車禍造成
  原告受有左胸挫傷、左側第4 、5 、6 肋骨骨折，依臺北市立
  聯合醫院100 年1 月3 日北市醫和字第09 933976600函所示，
  原告所受肋骨骨折之傷害，約4 至5 天為劇烈疼痛期，難以翻
  身，住院期間（98年12月24日至98年12月29日），需由他人協
  助照料日常生活起居（見本院卷第67頁），原告主張其受傷後
  住院期間由其母親照顧之情，應可採信，是原告於住院6 日期
  間所受相當於看護費用之損害，自屬增加生活上需要之支出費
  用。再依臺北市立聯合醫院100 年10月17日北市醫護字第1003
  3553100 號函覆內容可知，該院全日班（24小時）照顧服務員
  收費為每班1,900 元（見本院卷第183 頁），是本院認以每日
  1,900 元為看護費用之計算基準，核屬相當，則原告請求1 萬
  1,400 元看護費用（計算式：1,900 元×6 日=11,400 元），
  洵有理由，應予准許。
(2)又依臺北市立聯合醫院上開100 年1 月3 日北市醫和字第0993
  3976600 函另覆以：骨折之初步癒合約需6 週，期間須門診追
  蹤Ｘ光，可視為休養期等語，足認原告98年12月30日出院後至
  99年3 月11日該段期間，傷口雖尚未癒合，但四肢運作正常，
  並未嚴重影響日常生活起居，難認需專人照護之必要，故原告
  主張98年12月30日出院後至99年3 月11日該段72日期間由其母
  親照顧，以每日2,000 元計算，增加生活上需要之支出費用14
  萬4,000 元部分之請求，即屬無據，不應准許。
(四)交通費3,445 元：兩造對於原告得請求之計程車資為3,445 元
  均不爭執（見本院卷第95頁），原告此部份請求，為有理由，
  應予准許。
(五)機車修理費1 萬7,555 元：原告請求修復費用1 萬7,555 元（
  其中工資4,450 元，零件29,990元），業據其提出德合車業有
  限公司出具之免用統一發票收據5 張在卷可憑（見本院卷第99
  -100頁），而該份收據所列修復項目與系爭車輛因本件車禍受
  損之情形相符，核屬必要費用。惟前述修復費用之零件部分既
  以新零件更換破損之舊零件，則原告以修理費作為損害賠償之
  依據時，自應扣除零件折舊部分始屬合理。依行政院所頒「固
  定資產耐用年數表」及「固定資產折舊率表」之規定，第2 類
  交通及運輸設備、第3 項陸運設備之規定，機車之折舊年限為
  5 年，依定率遞減法折舊率為千分之369 。系爭機車之出廠日
  期為97年2 月，有系爭機車車籍查詢資料存卷可稽（見本院卷
  第133 頁），至本件事故發生時即98年12月，已使用1 年10月
  ，第1 年折舊值11,066 元（29,990元×0.369），殘值18,924
  元；第2 年折舊值5,819 元（18,924×0.369 ×10/12 ），是
  前述修復費用中之零件部分應折舊16,885元（11,066＋5,819
  ），即零件部分僅得請求13,105元（29,990－16,885），再加
  計工資4,450 元，合計17,555元，是原告請求被告給付修復費
  用17,555元，為有理由，應予准許。又工資部分應按實際支出
  計算，無涉折舊，被告誤將工資列入計算折舊之基準數額，而
  抗辯修復費用為15,072元，不足採信。
(六)精神慰撫金：按慰撫金之賠償須以人格權遭遇侵害，使精神上
  受有痛苦為必要，其核給之標準固與財產上損害之計算不同，
  然非不可斟酌雙方身分資力與加害程度，及其他各種情形核定
  相當之數額，最高法院著有51年臺上字第223 號判例意旨可參
  。本院審酌原告國中畢業，於本件車禍前於臺北客運公司擔任
  技工，負責汽車修理維護，包括更換輪胎等須舉抬重物之工作
  ，每月薪資約3 萬餘元，被告高中畢業，車禍發生當時無業。
  原告因本件車禍受有左胸挫傷、左側第4 、5 、6 肋骨骨折、
  左足裸及右膝擦傷等傷害，傷勢非輕，除住院6 日期間受劇烈
  疼痛外，98年12月30日出院後至100 年2 月長達1 年餘，歷經
  數十次門診、物理治療，期間尚需穿戴鐵架束衣進行復健，避
  免壓迫神經，且因傷無法正常工作之期間至少1 年以上，耗費
  大量就醫及復建之時間，自堪認原告肉體、精神受極大痛苦；
  參以原告名下除所得外，別無其他財產，被告名下則有不動產
  、汽車及投資款等情（有稅務電子閘門財產所得調件明細表可
  稽，見本院卷第144-155 頁），及被告於本院審理期間除願賠
  償12萬元外，拒絕就其餘部分洽談和解，及兩造之身分、地位
  等一切情狀，認原告請求之金額尚嫌過高，應予核減為20萬元
  ，方屬公允，逾此數額之請求，則無理由，不應准許。
(七)綜上，原告得請求之數額為36萬1,537 元（醫藥費20,805元＋
  減少勞動能力之損失108,332 元＋看護費11,400元＋計程車資
  3,445元＋機車修復費用17,555元＋慰撫金200,000元）。
六被告雖抗辯原告超速行駛，就本件車禍之發生與有過失，應負
  應負30% 過失責任云云，並舉道路交通事故資料查詢作業為據
  （見本院卷第39頁）。惟上開道路交通事故資料查詢作業網頁
  畫面所列「涉嫌超速行駛」，僅屬承辦警員之初步判斷及個人
  意見，即難僅憑上開網頁畫面，即認定原告有超速行駛之事實
  ，況本院99年度交易字第249 號刑事判決亦未認定原告就本件
  車禍有超速之過失，被告此部份抗辯，自無足取。
七綜上而論，原告本於侵權行為法則，請求被告給付36萬1,537
  元及自99年12月15日（即自99年12月14日庭呈書狀繕本翌日）
  起至清償日止，按年息5%計算之利息，為有理由，應予准許，
  逾此部分之請求，則屬無據，應予駁回。又原告勝訴部分，兩
  造分別陳明願供擔保請准宣告假執行，或免為假執行核無不合
  ，爰分別酌定相當之擔保金額，予以准許。至原告敗訴部分，
  其假執行之聲請已失其附麗，應予駁回。
八本件事證已臻明確，兩造其餘攻擊防禦方法，及未予援用之證
  據，經本院斟酌後，認均不足以影響本判決之結果，自無逐一
  詳予論駁之必要，附此敘明。
九訴訟費用負擔依據：民事訴訟法第79條。
中    華    民    國   100    年    11    月    30    日
                  民事第六庭    法  官  邱蓮華
如對本判決上訴，須於判決送達後20日內向本院提出上訴狀。如
委任律師提起上訴者，應一併繳納上訴審裁判費。
中    華    民    國   100    年    12    月    2     日
                                書記官  曾寶生